臺灣高等法院交通事件裁定　　　　　　100年度交抗字第669號
抗　告　人
即受處分人　王達仁
上列抗告人因違反道路交通管理處罰條例案件，不服臺灣宜蘭地
方法院，中華民國100年3月22日所為裁定（100年度交聲字第19
號），提起抗告，本院裁定如下：
    主  文
原裁定撤銷，發回臺灣宜蘭地方法院。
    理  由
一、原裁定意旨略以：
(一)本件抗告人即受處分人王達仁駕駛車號9877-GY自用小貨車
    ，於民國99年11月25日15時許，行經台九線北上181.7公里
    處時，因闖紅燈之行為，經花蓮縣警察局新城分局（下稱舉
    發機關）員警以「闖紅燈（由南往北方向）」為由製單舉發
    ，抗告人接獲舉發違反道路交通管理事件通知單後，於應到
    案日期前向交通部公路總局台北區監理所宜蘭監理站（下稱
    原處分機關）陳述意見，經原處分機關函請舉發機關調查結
    果，仍認抗告人確有上開違規行為，原處分機關乃依道路交
    通管理處罰條例第53條第1項之規定，裁處抗告人罰鍰新台
    幣（下同）2700元，並依同條例63條第1項第3款規定，記違
    規點數3點。
(二)本件違規發生情形，經原審法院勘驗現場光碟結果為：「(1
    )影片播放時間0分0秒，攝影畫面為有交通號誌路口，有三
    組交通號誌桿，抗告人行駛路線所應遵循之交通號誌為鏡頭
    最左邊及最右邊之二組交通號誌桿，鏡頭最右邊之交通號誌
    來向及去向皆有號誌，且號誌桿上亦有一組直立式交通號誌
    可供鏡頭左方來車觀看；鏡頭最左邊之交通號誌桿上僅有供
    鏡頭右方來車觀看之號誌，無供左方來車觀看之號誌。此時
    只能見到鏡頭最右邊之一組交通號誌由綠燈顯示為黃燈。(2
    )影片播放時間0分8秒，鏡頭最右邊及最左邊二個交通號誌
    顯示為紅燈。(3)影片播放時間0分25秒，鏡頭最右邊及最左
    邊二個交通號誌仍為紅燈，抗告人之白色自小貨車自鏡頭左
    邊向右邊行駛，闖越紅燈，並持續前進。(4)影片播放時間
    00分27秒，鏡頭跟著白色自小貨車，警察說：『稍等一下(
    台語)，這一部、這一部』。(5)影片播放時間00分39秒，鏡
    頭跟到白色小貨車遭警員攔下並停車，鏡頭照到白色小貨車
    背後車牌顯示為9877-GY，鏡頭持續晃動，並接近照到警員
    盤查。(6)影片播放時間00分52秒時，鏡頭照到被攔下之車
    車號為9877-GY」（原審卷第17至19頁）。又依證人即舉發
    警員林守金於原審法院調查時結證稱：「（勘驗錄影帶中，
    最左邊及最右邊的兩桿交通號誌，其來向及去向之號誌是否
    為同時？）是。」；「（鏡頭中在五秒顯示為紅燈時，是否
    由左往右之號誌，也是紅燈？）是」；「（本件舉發經過為
    何？）抗告人是在紅燈已經亮了約20秒後闖紅燈的」等語（
    卷第20頁），依此可知，抗告人於影片播放時間0分25秒時
    ，自鏡頭左邊向右邊行駛時，其所應遵循之交通號誌為紅燈
    ，是抗告人有於99年11月25日15時許駕駛9877-GY號自用小
    貨車行經台九線北上181.7公里處時闖紅燈之事實甚明。
(三)抗告人雖辯稱當時未發現有紅燈，其行進方向並無紅燈號誌
    ，且指示牌擋住前面等語。惟查，抗告人行進方向停止線上
    方之交通號誌桿上雖無指示其行進方向之交通燈光號誌，然
    其前方之中央分隔島上，設立有一組橫向式及一組直立式之
    交通燈光號誌用以指示抗告人之行進方向，此有抗告人所提
    出之現場照片、原審法院勘驗筆錄可佐（原審卷第6、18至
    19頁），而依現場照片所呈現之路面視線觀之，抗告人之行
    進方向在客觀上應可清楚看見該中央分隔島上交通燈光號誌
    及地面之停止線，並無抗告人所稱視線被擋住或行進方向並
    無沒紅燈號誌之情事，再佐以抗告人於原審法院陳稱：我從
    橋頭那邊開過來，時速60公里，我有看到直立式的紅綠燈，
    以為車子是要停在紅綠燈前面，但是沒有看到停車線，所以
    我沒有停車，直接衝過去等語（原審卷第18頁），更足認抗
    告人之行進方向得以見到該中央分隔島上交通燈光號誌。
(四)按人民違反法律上之義務而應受行政罰之行為，法律無特別
    規定時，雖不以出於故意為必要，仍須以過失為其責任條件
    。但應受行政罰之行為，僅須違反禁止規定或作為義務，而
    不以發生損害或危險為其要件者，推定為有過失，於行為人
    不能舉證證明自己無過失時，即應受處罰（司法院大法官會
    議第釋字275號解釋參照）。本件抗告人於駕駛上開自用小
    貨車行經有燈光號誌管制之交岔路口時，本應注意及遵守該
    交通號誌之指示，卻未遵循交通號誌而闖越紅燈，其亦未能
    舉證證明自己無過失，參諸前揭大法官會議解釋，抗告人之
    行為自應予以處罰。
(五)抗告人雖另主張系爭路段之燈光號誌及停止線設置有缺失等
    語。惟道路主管機關本得於法令授權範圍內，基於權責對於
    各項行政措施為具體裁量、規劃，以求達成道路充分利用、
    維持交通秩序、保障道路使用人往來便利與安全之行政目的
    ，除其設置有違背法令或明顯不當、錯誤之情形外，司法機
    關亦不得涉入行政權核心領域，民眾對於行政機關具體行政
    措施如有意見，自應循正當管道向行機關陳情、反應，尚不
    得以民眾自行主觀認定是項行政措施不合理，作為免罰之依
    據。原審法院依現場照片、光碟，尚難認定該路段交通號誌
    之設置有何違背法令或明顯不當、錯誤之情形，自難僅憑抗
    告人之主觀認定，作為免罰之依據。
(六)綜上，原處分機關依道路交通管理處罰條例第53條第1項、
    第63條第1項第3款規定，裁處抗告人罰鍰2,700元，並記違
    規點數3點，並無違誤，抗告人指摘原處分不當，為無理由
    ，異議應予駁回。
二、抗告意旨略以：太魯閣大橋北端往宜蘭方向為80度彎道，前
    方缺少紅綠燈，且停止線深入丁字入口達五分之三處，抗告
    人於時速60公里之情況下，因前述情況導致煞車不及，才誤
    闖紅燈，交通部公路總局第四區養護工程處及花蓮縣政府都
    亦積極改善上述缺失，且抗告人亦陳報改善之會勘紀錄單，
    理應直接撤銷紅單，爰請求撤銷原裁定等語。
三、經查：
(一)抗告人駕駛系爭車輛，行經上揭時、地，有「駕車行經有燈
    光號誌管制之交岔路口闖紅燈」之違規行為，經原舉發機關
    填製花蓮縣警察局花警局交字第P00000000號舉發違反道路
    交通管理事件通知單，當場舉發。嗣經原處分機關於100年
    1月10日宜監裁字第裁43-P00000000號違反道路交通管理事
    件裁決書，依道路交通管理處罰條例第53條第1項及之規定
    ，裁處抗告人罰鍰2,700元，並依同條例第63條第1項第3款
    之規定，記違規點數3點等情，並有本件舉發通知單、裁決
    書及其送達證書、原舉發機關99年12月24日新警交字第0990
    017273號函各乙份在卷可參（見原審卷第7至9頁、11頁）。
(二)按駕駛人駕駛汽車，應遵守道路交通標誌、標線、號誌之指
    示，並服從交通指揮人員之指揮。路交通安全規則第90條定
    有明文。又行車管制號誌係藉圓形之紅、黃、綠三色燈號及
    箭頭圖案，以時間更迭方式，分派不同方向交通之行進路權
    ；行車管制號誌應使車輛駕駛人在距停止線之左表列距離（
    即辨認距離）前能同時辨認兩個以上顯示相同燈號之燈面。
    如因路況限制無法符合左表要求時，應於號誌將近之處輔設
    「注意號誌」標誌，或作速率限制。道路交通標誌標線號誌
    設置規則第194條第1項、第201條第2款亦分別有明文規定。
    查，依據卷附現場照片（原審卷第6頁下方照片）所示，本
    件違規路口設置有行車管制號誌（即紅綠燈），依抗告人車
    行方向（由南向北）而言，車輛於行經路口停止線前，固可
    同時清楚辨認二個顯示相同燈號之燈面，即設置於路口中間
    分隔島之號誌桿上方之橫式紅綠燈，及裝置在同一號誌桿柱
    上之直式紅綠燈，惟抗告人辯稱：因現場為彎道，看見紅綠
    燈時已煞車不及等語，而依現場照片（原審卷第5頁下方、
    第6頁上方照片）所示，上開紅綠燈所在及停止線前之路面
    確為一彎道，則上開紅綠燈設置之位置，是否符合上開道路
    交通標誌標線號誌設置規則第201條第2款表列辨認距離之規
    定，而能使駕駛人於清楚辨識號誌後，有足夠之反應距離煞
    停在停止線前？且依抗告人所提交通部公路總局第四區養護
    工程處花蓮工務段100年3月2日四工花字第1001300542號函
    所附「有關民眾建議改善太魯閣大橋附近之標誌、標線及號
    誌改善會勘紀錄」之結論為：在路段之北上路口右側增設1
    組三色號誌，並於中央分隔島上裝設預告號誌，以加強提醒
    注意路口減速慢行等語（見原審卷第24、25頁），準此，是
    否即因上開路口之號誌設置，不符合前揭道路交通標誌標線
    號誌設置規則所規定之辨認距離，始有再行於號誌將近之處
    補設三色號誌、預告號誌之必要？凡此因涉及本件違規地點
    號誌之設置，是否適法，自均有研求之餘地。是原裁定遽認
    本件違規路段交通號誌之設置並無違背法令或明顯不當、錯
    誤之情形，而裁定駁回抗告人異議之聲明，尚嫌速斷。抗告
    人抗告意旨執前詞指摘原裁定不當，尚非全無理由，自應由
    本院將原裁定撤銷，發回原審法院詳為調查後，更為適法之
    裁定。
四、據上論結，應依道路交通事件處理辦法第25條，刑事訴訟法
    第413條前段，裁定如主文。
中    華    民    國   100    年    6     月    24    日
                  刑事第五庭審判長法  官  李英勇
                                  法  官  劉秉鑫
                                  法  官  白光華
以上正本證明與原本無異。
不得再抗告。
                                  書記官  廖鴻勳
中    華    民    國   100    年    6     月    24    日